【裁判字號】    94,簡上,348
【裁判日期】    950516
【裁判案由】    恐嚇等
【裁判全文】
臺灣臺南地方法院刑事判決             94年度簡上字第348號
上  訴  人  臺灣臺南地方法院檢察署檢察官
上  訴  人
即  被  告  丁○○
選任辯護人  彭冀湘律師
上列上訴人等因恐嚇等案件，不服本院94年度簡字第497號中華
民國94年9月26日第一審判決（聲請案號：94年度偵字第8號、移
送併辦案號：94年度偵字第3568號）及移送併辦 (94年度偵續字
第135號，提起上訴，本院管轄之第二審合議庭判決如下：
    主  文
原判決撤銷。
丁○○連續公然侮辱人，處拘役拾伍日，如易科罰金，以佰元
折算壹日；又連續意圖散布於眾，而指摘足以毀損他人名譽之事
，處拘役貳拾伍日，如易科罰金，以佰元折算壹日；又以加害
身體之事，恐嚇他人，致生危害於安全，處拘役拾伍日，如易科
罰金，以參佰元折算壹日；應執行拘役伍拾日，如易科罰金，以
參佰元折算壹日。
    事  實
一、丁○○係臺南市○○路十三號「富都天廈大樓」（下稱富都
    大樓）之管理員，平日與該大樓住戶丙○○及其妻辛○○相
    處不睦，竟分別基於公然侮辱及意圖散佈於眾之概括犯意，
    連續於附表所示時間，在富都大樓中庭、一樓鐵門等不特定
    住戶及路人得以共見共聞之處所，以「婊子」等如附表所示
    言語（均以臺語發音），公然侮辱或具體指摘足以毀損名譽
    之事項，侮辱及誹謗丙○○ (附表編號一至六部分）與辛○○ (附表編號七部分)。
二、丁○○另基於恐嚇之犯意，於九十三年四月三十日下午五時
    許，在富都大樓中庭管理室前，以加害身體之事對丙○○恐
    嚇稱：你爸打到你眼淚流（以臺語發音）等語，致丙○○心
    生畏懼，足生危害丙○○之安全。
三、案經告訴人丙○○訴請臺灣臺南地方法院檢察署檢察官偵查
    終結後，聲請簡易處刑及移送併辦。
    理  由
一、訊據上訴人即被告丁○○對於上揭犯行於本院審理中皆矢口
    否認，辯稱：(1)附表內所示侮辱、誹謗的話，我都沒有講，
    這些都是丙○○罵我的話，不是我罵他的話。(2)「你爸打到
    你眼淚流」這句恐嚇的話，我也沒有說，縱使有說，告訴人
    也沒有清楚聽到此句話，何來心生畏怖之可能；又告訴人嗣
    後稱：『你罵我婊子.... 我要去報警察.... 你用瓦斯噴我
    .... 我要報警察等語，並提出告訴，也可以證明其並未心
    生畏怖；(3)被告於檢察官偵查中並未曾承認前揭犯行，因被
    告有雙耳感音性聽障，對於檢察事務官及法官所詢問的問題
    聽不清楚，所以答非所問。(4)原審對檢察事務官詢問筆錄之
    勘驗結果，確與筆錄不同。(5)錄音內容無法分辯究竟是丙○○罵丁○○，還是丁○○罵丙○○。(6)錄音的地點不能確定
    是在不特定人得共聞共見之富都大樓的中庭大門口，不符公
    然侮辱罪必須公然的要件。(7)說辛○○不會作帳部分，我是
    跟我的家人說話，不是跟辛○○說話云云
二、本院審酌：
  (一)程序部分：當事人所製作之錄音帶，如非違法取得，且已踐
    行調查證據程序，固非不可採為認定犯罪事實之基礎，但依
    上開錄音帶所製作之譯文，如僅為當事人單方面製作，而被
    告或訴訟關係人對其真實性復有爭執，法院自應勘驗該錄音
    帶而踐行調查證據之程序，以確認該錄音譯文之真實性，定
    其取捨，不得逕以該錄音之譯文，採為認定被告有罪之基礎
    ，參最高法院92年度台上字第3920號判決。亦即如法院就當
    事人提供之錄音帶進行勘驗並踐行調查證據之程序，則該錄
    音帶即非無證據能力，合先敘明。本件告訴人提出與被告二
    人對話之錄音帶，並非告訴人非法取得，且經原審勘驗後並
    踐行調查程序（本院原審卷第31頁），是前開錄音帶及其譯
    文自具證據能力，合先敘明。
  (二)實體部分：
    (1)被告於九十三年六月十日檢察事務官偵查中供稱：錄音帶
      內的聲音是我的聲音；我有於九十三年三月九日下午一時
      三十分許，在富都大廈的中庭說婊子；我有於九十三年四
      月三十日下午五時許，在富都大廈中庭管理室前對告訴人
      說：「你爸打到你目屎流」、「婊子」、「查某體」、「
      穿裙子的」、「無爛鳥」；我有於九十三年五月一日上午
      九時許，在富都天廈的一樓鐵門外，向告訴人說「沒路用
      ，沒路用的人才會招保險」、「讀南工夜補是沒路用」、
      「沒路用才讀南工.... 沒見笑.... 你有膽不要走....你
      若走，你就是婊子」、「查某體、無懶叫、穿裙子的」等
      語；因為我跟告訴人有糾紛，而且我們也有案件在法院審
      理中，平常也相處不睦，所以我才會說出那些話；我知道
      我的行為是不對的，請給我一個自新的機會等語 (見93年
      度發查字第1431號卷，以下稱偵一卷，第18、19頁、本院
      原審卷第40、41頁勘驗筆錄)，已坦承犯行在卷；核與被
      告於本院原審審理中供稱：「我承認有講」等語 (見原審
      卷第34頁)相符，已足以認定，被告確曾對告訴人夫妻說
      過附表所示之話語；並非是告訴人在罵被告，而是被告在
      罵告訴人；亦足以認定錄音的地點是在不特定之住戶或路
      人得以共聞共見之富都大廈的中庭大門口或一樓鐵門處。
    (2)又經原審勘驗被告於九十三年六月十日檢察事務官偵查中
      之詢問筆錄，就被告坦承曾說過附表所示等語及被告為何
      會說附表所示等語之原因，是因為平日相處不睦等語部分
      ，其記載雖與勘驗結果，前後順序雖略有不同，然其內容
      完全一致，此有該筆錄與本院原審勘驗筆錄可稽 (見偵一
      卷第18、19頁、本院原審卷第40、41頁勘驗筆錄)，故被
      告辯稱筆錄與錄音內容不同云云，不足採信。
    (3)參酌被告於檢察官偵查、原審及本院審理中，對於檢察事
      務官、檢察官及法官之提問，均對答如流，切合題旨，且
      多所辯解，此可由偵審卷內多篇筆錄附卷可稽，實難認為
      被告有聽不清楚問題，或不瞭解問題之情形。足認被告辯
      稱答非所問云云，亦不足採。
    (4)證人即時常為被告與告訴人二人間處理爭執之員警戊○○
      於本院審理中證稱：我曾經聽被告與告訴人二人均有罵過
      ：婊子、你爸打到你眼淚流、不要臉，查甫仔不會賺錢、
      無路用、女人體等語 (見本院卷二第117頁)，已足以證明
      被告確曾有用前揭言語辱罵過告訴人之事實。
    (5)被告雖請求本院傳喚證人即大樓住戶甲○○、己○○、庚○○，員警戊○○等人，以證明其並未說如附表編號五所
      示之言語及未恐嚇告訴人夫妻云云。然查證人甲○○經檢
      察官詢問：「那天有無聽到被告罵告訴人丙○○瘋子？」
      等語時，證人甲○○答：「我忘記了，那麼久的事情；我
      印象模糊。又不是我的事情，我不會記得那麼久」等語 (
      見本院卷二第97頁)；又證人庚○○證稱：「我當時在現
      場，我沒有聽到告訴人丙○○說什麼話，也沒聽到被告丁○○說什麼話」等語 (見本院卷二第107、108頁)；證人
      即員警戊○○亦稱：「當天告訴人及被告所說的話，我忘
      記了，因為我處理過太多他們的糾紛了」等語 (見本院卷
      二第112~116頁)，均無法證明被告未曾以附表所示言語責
      罵告訴人。又證人己○○於本院審理中雖證稱：當時被告
      完全沒有罵告訴人；是告訴人丙○○罵被告；被告當時他
      都安靜沒有講話云云。然參酌證人己○○經辯護人詢問：
      你知道當時發生何事情時，證人己○○尚未依辯護人之提
      問，隨即答稱：「當時被告完全沒有罵告訴人」云云，明
      顯偏坦被告；再輔以證人己○○於本院審理中證述之內容
      ，均在不斷指責告訴人較為霸道，告訴人之妻會計做得不
      好，被告比較好，比較講理云云 (參本院卷二第100~10 6
      頁)觀之，在在為被告辯解，明顯違背證人應維持中立，
      僅就待證事實陳述自己所見所聞之規範。且就其證稱是告
      訴人以前揭言語罵被告，被告都沒有講話云云部分，又與
      前揭證人之證言及證據相左，足認證人己○○之證言應係
      迴護被告所為虛偽之陳述，而不足採信。
    (6)就附表編號七所示被告具體指摘及辱罵告訴人辛○○「自
      己笨不會作帳，作帳有夠笨、丟臉死了、真是笨、真是不
      要臉」等語之事實，業據告訴人提出錄音帶一份附卷可稽
      ，被告雖辯稱，其是在跟家人說話云云，然查告訴人辛○○確曾於富都大樓提任會計，二人確因作帳問題曾生齟齬
      ，值二人發生爭吵之際，被告說出上揭言語，顯係針對告
      訴人辛○○而來，其辯稱係與家人說話云云，殊難令人想
      像，足認被告所辯無非係事後卸責之詞，與常情大謬。
    (7)綜上所述，足認被告所辯與事實不符，當不足採信，本件
      事證已甚明確，應予依法論科。
  (三)按刑法上侮辱罪之成立，以公然為要件。而所謂公然者，須
    不特定多數人得以共見共聞之狀況，始能認為達於公然之程
    度，最高法院四十八年度台上字第一三八二號著有裁判可稽
    。經查：被告於富都大樓中庭、一樓鐵門之不特定大樓住戶
    及路人得以共見共聞之處所，以附表所示足以減損他人名譽
    之具體事實，及抽象的謾罵，指摘及嘲弄告訴人，確實構成
    公然侮辱罪中公然之構成要件。次按刑法第三百零五條之恐
    嚇罪，所稱以加害生命、身體、自由、名譽、財產之事，恐
    嚇他人者，係指以使人生畏怖心為目的，而通知將加惡害之
    旨於被害人而言，最高法院五十二年台上字第七五一號著有
    判例可稽。而被害人是否心生畏怖，只須一般人之觀念足生
    危害於安全者即足當之(參蔡敦銘所著刑法各論第112頁)今
    被告對告訴人嚇稱：「你爸打你打到眼淚流」等語，依一般
    人之觀念判斷，將有遭毆打之可能，自然足生危害於身體之
    安全，應屬恐嚇之言語無疑。又被告遭恐嚇後是否繼續與被
    告理論或爭吵，抑或對於被告提出告訴，則均無法證明被告
    是否未心生畏怖之事實。
  (四)核被告丁○○就附表編號一、二、三、五、六、八所示行為
    ，係犯刑法第三百零九條第一項之公然侮辱罪；就附表編號
    四 (被告指摘：沒路用，沒路用的人才會招保險。沒路用才
    讀南工夜補等語部分)及編號七所示行為 (指摘：自己笨不
    會作帳，作帳有夠苯及辛○○夫妻欺負、糟蹋前任管理員湯
    先生等語部分)，係犯刑法第三百十條第一項之誹謗罪。又
    對被害人嚇稱：「你爸打到你眼淚流」等語，所為係犯刑法
    第三百零五條之恐嚇危害安全罪。再被告於附表編號四中，
    分別以「查某體、無爛鳥、穿裙子的」等語公然侮辱告訴人
    部分及以「沒路用，沒路用的人才會招保險。沒路用才讀南
    工夜補」等語，誹謗告訴人部分及附表編號七中，以「自己
    笨不會作帳，作帳有夠笨及辛○○夫妻欺負、糟蹋前任管理
    員湯先生」等語誹謗告訴人部分及以「丟臉死了、真是笨、
    真是不要臉」侮辱告訴人部分，均係屬一行為觸數罪名之法
    規競合關係，應僅論以誹謗罪，而不再論以公然侮辱罪 (
    參蔡敦銘教授所著刑法各論第123頁)。復被告先後多次公然
    侮辱及誹謗之犯行，均時間緊接，犯罪構成要件相同，顯皆
    係基於概括犯意為之，為連續犯，均應依刑法第五十六條規
    定論以一罪，並加重其刑。又本件附表編號一至六及八號所
    示犯行，由告訴人丙○○提起告訴，附表編號七所示犯行，
    由告訴人辛○○提起告訴，參酌刑法第三百十四條，公然侮
    辱及誹謗罪係屬告訴乃論之罪，而被告所為上揭多次侵害，
    雖多係對告訴人夫妻二人為之，然告訴人等既各別提起告訴
    ，自無論被告以想像競合犯之必要。再被告所犯上開三罪間
    ，犯意各別，所犯罪名不同，應分論併罰之。末移送併辦部
    分與原審判決，附表編號六、八部分事實相同，原審已經併
    予審理在案。
  (五)原審以被告犯行明確，依法論罪科刑，原非無見，惟查：(1)
    附表編號四、七所示犯行，乃一行為同時犯有侮辱及誹謗之
    犯行，應屬法條競合之吸收關係，已如前述，應論以誹謗一
    罪，原審論以公然侮辱及誹謗二罪，二者係想像競合關係，
    尚有未當；(2)原審於理由欄三第二行，論以被告犯刑法第三
    百十條第一項之罪，於同欄第七行卻論以第二項之以散布文
    字謗罪，應有違誤。(3)附表編號四、七所示犯行，均係誹謗
    罪，原審僅論以附表七，一次誹謗犯行，並非妥適。(4)公然
    侮辱與誹謗二罪間應係數罪，原審論以想像競合關係，亦非
    適法。(6)恐嚇危害安全罪部分，被告僅以「你爸打到你眼淚
    流」等語，原審即判處被告拘役四十日，然查被告犯後雖於
    證據明確之情形下尤矢口否認犯行，浪費訴訟程序，犯後態
    度雖然惡劣，然被告之犯行究僅係因鄰里間相處不睦而產生
    之爭執，其犯罪態樣尚非惡劣，另參酌被告行為時所受之剌
    激，應認原審就恐嚇危害安全罪部分刑度尚屬過重，難謂妥
    適。聲請人與被告上訴意旨分別謂原審量刑過輕，及應為無
    罪判決，而指摘原判決不當，雖均無理由，然原審判決既有
    前開可議之處，自屬無可維持，應由本院合議庭依法將原判
    決撤銷改判。爰審酌被告犯罪之動機、目的、手段、所受剌
    激、被害人所受之損害等一切情狀，量處如主文所示之刑，
    及如易科罰金之折算標準與定其應執行之刑，以示懲儆。
  (六)被告於本院審理中所提出其餘之攻擊、防禦方法，均與本案
    之犯罪構成要件無關，本院爰不一一論述。
據上論斷，應依刑事訴訟法第四百五十五條之一第一項、第三項
、第三百六十九條第一項前段、第三百六十四條、第二百九十九
條第一項前段，刑法第五十六條、第三百零五條、第三百零九條
第一項、第三百十條第一項、第五十一條第六款、第四十一條第
一項前段，罰金罰鍰提高標準條例第二條，判決如主文。
本案經檢察官 乙○○ 到庭執行職務。
中    華    民    國    95    年    5     月    16    日
                  刑事第十庭
                       審判長法  官  吳勇輝
                             法  官  柯顯卿
                             法  官  蔡直青
以上正本證明與原本無異。
本判決不得上訴。
                             書記官  沈建杉
中    華    民    國    95    年    5     月    19    日
附錄本案論罪科刑法條全文：
刑    法
第  305 條  (恐嚇危害安全罪)
以加害生命、身體、自由、名譽、財產之事，恐嚇他人致生危害
於安全者，處二年以下有期徒刑、拘役或三百元以下罰金。
第  309 條  (公然侮辱罪)
公然侮辱人者，處拘役或三百元以下罰金。
以強暴犯前項之罪者，處一年以下有期徒刑、拘役或五百元以
  下罰金。
第  310 條  (誹謗罪)
意圖散布於眾，而指摘或傳述足以毀損他人名譽之事者，為誹
  謗罪，處一年以下有期徒刑、拘役或五百元以下罰金。
散布文字、圖畫犯前項之罪者，處二年以下有期徒刑、拘役或
  一千元以下罰金。
對於所誹謗之事，能證明其為真實者，不罰。但涉於私德而與
  公共利益無關者，不在此限。
附表
┌──┬────┬───┬───────┬─────┐
│編號│犯罪時間│地點  │內容          │證據種類暨│
│    │        │      │              │出處      │
├──┼────┼───┼───────┼─────┤
│一  │93年3月9│富都大│婊子等語      │錄音帶暨譯│
│    │日下午1 │樓中庭│              │文（93發查│
│    │時30分許│      │              │1431卷P5、│
│    │        │      │              │錄音帶存放│
│    │        │      │              │袋）      │
│    │        │      │              │          │
├──┼────┼───┼───────┼─────┤
│二  │93年4月3│同上  │婊子、無爛鳥、│錄音帶暨譯│
│    │0日下午5│      │穿裙子的、查某│文（93發查│
│    │時許    │      │體等語        │1431卷P7、│
│    │        │      │              │錄音帶存放│
│    │        │      │              │袋）      │
├──┼────┼───┼───────┼─────┤
│三  │93年4月3│富都大│一、有種出來。│錄音帶暨譯│
│    │0日下午5│樓曹芳│二、穿裙子的，│文（93發查│
│    │時      │祥住家│  沒有生殖器。│1431卷P8、│
│    │        │大門  │              │錄音帶存放│
│    │        │      │              │帶）      │
├──┼────┼───┼───────┼─────┤
│四  │93年5月1│富都大│一、指摘沒路用│錄音帶暨譯│
│    │日上午9 │樓一樓│    ，沒路用的│文（93發查│
│    │時許    │鐵門外│    人才會招保│1431卷P11 │
│    │        │      │    險。      │、錄音帶存│
│    │        │      │二、指摘沒路用│放袋）    │
│    │        │      │    才讀南工夜│          │
│    │        │      │    補。      │          │
│    │        │      │三、沒見沒笑、│          │
│    │        │      │    你有膽不要│          │
│    │        │      │    走、你若走│          │
│    │        │      │    你就是婊子│          │
│    │        │      │    。        │          │
│    │        │      │四、查某體、無│          │
│    │        │      │    爛鳥、穿裙│          │
│    │        │      │    子的等語。│          │
│    │        │      │              │          │
├──┼────┼───┼───────┼─────┤
│ 五 │93年5月4│富都大│瘋子          │錄音帶暨譯│
│    │日      │樓中庭│              │文（第一審│
│    │        │      │              │卷P23、93 │
│    │        │      │              │發查1431卷│
│    │        │      │              │錄音帶存放│
│    │        │      │              │袋）      │
├──┼────┼───┼───────┼─────┤
│ 六 │93年9月2│ 同上 │無路用、查ㄅ仔│錄音帶暨譯│
│    │9日早上8│      │無爛鳥。      │文（94偵續│
│    │時左右  │      │              │135卷P13、│
│    │        │      │              │錄音帶存放│
│    │        │      │              │袋）      │
├──┼────┼───┼───────┼─────┤
│    │93年9月 │同上  │一、指摘自己笨│錄音帶暨譯│
│    │11日上午│      │    不會作帳，│文（94他49│
│ 七 │9時許   │      │    作帳有夠苯│2卷P9、贓 │
│    │        │      │    、丟臉死了│證物袋）  │
│    │        │      │    、真是笨、│          │
│    │        │      │    真是不要臉│          │
│    │        │      │    （罵辛○○│          │
│    │        │      │    部分）（，│          │
│    │        │      │    原審併辦部│          │
│    │        │      │    分，由蔡宛│          │
│    │        │      │    臻提起告訴│          │
│    │        │      │    94年度偵字│          │
│    │        │      │    第3568號併│          │
│    │        │      │    辦部分）  │          │
│    │        │      │二、指摘辛○○│          │
│    │        │      │    夫妻欺負、│          │
│    │        │      │    糟蹋前任管│          │
│    │        │      │    理員湯先生│          │
│    │        │      │              │          │
├──┼────┼───┼───────┼─────┤
│ 八 │93年10月│ 同上 │「不要臉、你要│錄音帶暨譯│
│    │21日中午│      │撞頭死」、「查│文（94偵續│
│    │12時50分│      │ㄅ仔不會賺錢」│135卷P14、│
│    │左右    │      │、「查ㄅ仔無路│錄音帶存放│
│    │        │      │用」          │袋）      │
└──┴────┴───┴───────┴─────┘


司法院資訊處製作；財團法人民間司法改革基金會備份。
